【裁判字號】    98,司家聲,553
【裁判日期】    981127
【裁判案由】    核定遺產管理人報酬
【裁判全文】
臺灣高雄地方法院民事裁定           98年度司家聲字第553號
聲  請  人  蘇志成律師即被繼承人甲○○之遺產管理人
上聲請人聲請核定遺產管理人報酬事件，本院裁定如下：
    主  文
聲請人任被繼承人甲○○（男，民國○○○年○月○日生，身分
證統一編號：Ｚ000000000號）之遺產管理人之報酬核
定為新臺幣肆萬元。
程序費用新臺幣壹仟元由被繼承人甲○○之遺產負擔。
    理  由
一、按「遺產管理人，得請求報酬，其數額由親屬會議按其勞力
    及其與被繼承人之關係酌定之。」、「依本法之規定應開親
    屬會議時，由當事人、法定代理人或其他利害關係人召集之
    。」、「親屬會議不能召開或召開有困難時，依法應經親屬
    會議處理之事項，由有召集權人聲請法院處理之。」，民法
    第1183條、第1129條、第1132條第2 項前段分別定有明文。
二、本件聲請意旨略以：聲請人前經本院98年度司財管字第109
    號民事裁定選任為被繼承人甲○○之遺產管理人，嗣依本院
    98年度司家催字第378 號民事裁定為公示催告，並於民國98
    年10月15日刊登於台灣新生報。而被繼承人之債權人已向本
    院民事執行處聲請就被繼承人之遺產進行強制執行拍賣，茲
    因本件被繼承人無親屬會議可資酌定管理遺產之報酬，另聲
    請人管理本件遺產事宜已支出費用新臺幣（下同）6,540 元
    及本件聲請費1,000 元，參酌財政部訂頒之「代管無人承認
    繼承遺產作業要點」第14點第3 項規定，請求管理遺產報酬
    之標準不得低於遺產現值百分之一，及參酌近二年及日後相
    關管理事務煩雜，暨現今律師承辦案件收費行情，聲請本院
    裁定本件遺產管理報酬為50,000元，以便日後參與分配等語
    。
三、經查：
  (一)本件被繼承人甲○○死亡後，其繼承人均已拋棄繼承權，且
    未經親屬會議選定遺產管理人，經本院選任聲請人為被繼承
    人之遺產管理人乙節，有聲請人提出之本院98年度司財管字
    第109 號民事裁定暨確定證明書附卷可稽，堪信為真實。準
    此，聲請人顯難召開親屬會議酌定其管理遺產之報酬，是其
    本於利害關係人之地位，聲請本院酌定報酬，洵屬有據。
  (二)聲請人主張之前揭事實，除上述裁定外，另據其提出被繼承
    人甲○○遺產清冊、財政部高雄市國稅局財產歸屬資料清單
    、土地及建物登記謄本、本院98年度司家催字第378 號民事
    裁定、公示催告刊登廣告證明單、本院民事執行處98年10月
    31日雄院高97司執瑞字第128637號函、臺灣高雄地方法院自
    行收納款項統一收據、分類廣告費收據、地政士辦理各項案
    件費用明細表等件影本為證，堪信為真實。
  (三)本院審酌：被繼承人之遺產有土地2 筆（高雄縣旗山鎮○○
    ○段1113-1、1197-6地號）及房屋2 筆（高雄縣旗山鎮○○
    ○段54、1508建號），拍賣最低價額合計為1,400,000 元，
    有本院98年10月31日雄院高97司執瑞字第128637號函附卷可
    參，其債權人有高雄縣旗山鎮農會，除此之外，尚無其他債
    權人陳報債權、債務或遺贈，足見其遺產法律關係尚屬單純
    ，無其他繁瑣事務代處理，聲請人處理上開事務及後續所需
    時間之久暫、耗費人力之程度及各債權人受償權利之保障等
    一切情狀，認聲請人任被繼承人甲○○遺產管理人之報酬金
    額，核定為40,000元（含已代墊費用），即屬適當，爰酌定
    如主文第1 項所示。至於聲請人另請求擔任遺產管理人所支
    出之代墊費用6,540 元乙節，因該部分代墊費用依法應由遺
    產支應，而列於遺產管理人之報酬內，故此部分應無庸另行
    核給，附此述明。至財政部訂頒之「代管無人承認繼承遺產
    作業要點」第14點第3 項規定，國有財產局如任遺產管理人
    時請求管理遺產報酬之標準不得低於遺產現值1 ％，只是財
    政部內部所定供其內部人員參考之請求標準，並無拘束法院
    之效力，本院自得依個案參酌各種不同情況依職權核定，不
    受其限制，附此敘明。
四、末按依法應由關係人（包括聲請人、相對人及其他利害關係
    人）負擔費用者，法院裁定命關係人負擔時，應一併確定其
    數額，非訟事件法第24條第1 項所明定。經核本件聲請事件
    ，應徵之程序費用為1,000 元，依非訟事件法第157 條規定
    ，應由遺產負擔，爰併予確定如主文第2 項所示，附此敘明
    。
五、依非訟事件法第157 條、第24條第1 項，裁定如主文。
中    華    民    國    98    年    11    月    27  日
                  家事法庭  司法事務官  宋佳蓁
以上正本係照原本作成。
如對本裁定抗告，須於裁定送達後10日之不變期間內，向本院提
出抗告狀，並繳納抗告費新臺幣1,000元。
中    華    民    國    98    年    11    月    27    日
                            書  記  官  葉彥伶


司法院資訊處製作；財團法人民間司法改革基金會備份。
